最高法院刑事判決　　　　　　九十四年度台上字第二二四六號
　　上　訴　人　甲○○
　　　　　　　　　　　　號8樓.
　　選任辯護人　文　聞律師
　　　　　　　　周奇杉律師
上列上訴人因違反槍砲彈藥刀械管制條例案件，不服台灣高等法
院中華民國九十一年七月四日第二審判決（九十一年度上訴字第
八五三號，起訴案號：台灣台北地方法院檢察署八十九年度偵字
第一六六五八號），提起上訴，本院判決如下：
    主  文
上訴駁回。
    理  由
按刑事訴訟法第三百七十七條規定：上訴於第三審法院，非以判
決違背法令為理由，不得為之。是提起第三審上訴，應以原判決
違背法令為理由，係屬法定要件，且必須依據卷內訴訟資料為具
體之指摘，並足據以辨認原判決已具備違背法令之形式，始屬相
當。本件原判決撤銷第一審之科刑判決，改判論上訴人甲○○以
未經許可，持有手槍罪，處有期徒刑伍年，併科罰金新台幣拾萬
元；並諭知罰金如易服勞役之折算標準及宣告扣案之制式半自動
手槍壹支沒收。係依憑上訴人之部分自白（坦承池旺洲《已於民
國八十九年六月間死亡》因欠伊新台幣《下同》六十萬元，僅清
償二十萬元，而於八十九年三月中旬某日，交付手槍一支予伊，
作為尚欠四十萬元債務之擔保，伊收受該槍後將之藏放在住家後
方之草叢中；嗣於八十九年八月二十四日十九時三十分許，伊在
台北市○○○路○段五十六巷之巷口，因持有扣案之手槍為警當
場查獲等事實不諱），及證人陳清龍、警員洪靜雄之證言（證明
因上訴人將其持有手槍之事告知俊乾，俊乾再轉告陳清龍，
由陳清龍通知警員洪靜雄佈線查獲上訴人，並當場扣得上訴人持
有之手槍等經過），並參酌扣案之上開手槍經內政部警政署刑事
警察局（下稱刑警局）鑑定結果，認係美國ＣＯＬＴ廠製Ｍ一九
一一Ａ１型，口徑零點四五吋制式半自動手槍，槍枝管制編號0
000000000，槍號為0000000，槍管內具六條左
旋之來復線，機械性能良好，可擊發子彈，具有殺傷力等情，有
刑警局八十九年八月三十一日刑鑑字第一二三七七七號鑑驗通知
書可稽等證據資料，而為論斷，已敘明其所憑之證據及認定之理
由。而以上訴人否認有持有具殺傷力手槍之犯行，辯稱：池旺洲
交予伊之手槍，因滑套卡在前方無法退回原來的位置，且整支槍
均已生銹，係不能使用之廢槍，與扣案之手槍並不相同，該廢槍
已被俊乾及陳清龍於八十九年八月二十一日取去修理，迄今下
落不明。案發當日俊乾以電話約伊在台北市○○○路○段之老
樹咖啡廳見面，交伊一只手提袋，伊隨即為警查獲，被查扣之手
槍係遭調包栽贓，並非伊原持有之手槍，此由該槍經鑑定未發現
伊之指紋即可印證等語，然查：扣案之手槍係於查獲上訴人時，
經警當場扣押，警方未予拆卸，業據警員洪靜雄供陳綦詳；於送
鑑時槍枝內雖有泥沙且外觀具銹蝕之情形，以致滑套無法順利運
作，然刑警局為檢視槍枝零組件之完整性及機械性能是否良好之
後續鑑驗作為，經清洗槍體並以防銹油（wd／四０）加以潤滑排
除非因槍枝機械故障、零件損害所造成之外在故障情形（未有修
復或更換槍枝內部零組件情事），該槍即恢復可供擊發子彈之良
好性能，故認具殺傷力等情，業經刑警局於九十一年五月二日，
以刑鑑字第０九一００九七六０七號函復原審甚明；至該槍經刑
警局採驗結果，未發現可資比對之指紋，固有刑警局八十九年十
月十六日（八九）刑紋字第一五六八五七號鑑驗書可參，然因該
槍自查獲扣案以迄送驗完成，已有多人觸摸槍體，縱未能採得上
訴人之指紋，亦不足據為有利於上訴人之證明；又該槍既係供作
四十萬元債務之擔保，上訴人對其為具有殺傷力、市價不菲之手
槍一節，主觀上自有認識。因認上訴人所辯為卸責之詞，不足採
取，亦已依憑卷證資料，在理由內詳加指駁及說明。從形式上觀
察，原判決並無違法情形存在。上訴意旨略稱：上訴人原持有之
手槍確係廢槍，被掉包栽贓為扣案之手槍，證人陳清龍之證言與
事實不符，原判決既認本件係因上訴人將持有手槍之事告知俊
乾，致啟警方查獲上訴人之機會，而上訴人則一再主張上訴人原
持有之手槍已被俊乾及陳清龍取走，乃原審未傳訊關鍵證人
俊乾到庭說明，遽為判決，難謂適法等語。惟按刑事訴訟法第三
百七十九條第十款所稱應於審判期日調查之證據，係指客觀上為
法院認定事實及適用法律之基礎，且非不能調查之證據而言。本
件上訴人應否成立持有手槍之罪責，與其有無將持槍之犯行告知
俊乾，並無必要之關聯，而上訴人未曾交付手槍予俊乾及陳
清龍等情，業據陳清龍供述甚詳，其證言並經原審調查其他證據
，認與事實相符而予採信；且證人俊乾因行方不明，經原審傳
喚、拘提無著，有送達證書及警局退回之拘票附卷可證（見原審
卷第二十二頁、第三十五至三十八頁），足見該證人已屬無從調
查，且依上開說明，亦不屬必要調查之證據，顯非前述情形之證
據，不能謂原判決有前開第十款之違法情事，上訴意旨妄加指摘
，自非適法之第三審上訴理由。其餘上訴意旨則置原判決之明白
論斷於不顧，仍持原判決已說明理由而捨棄不採之陳詞辯解，全
憑己見，再為單純之事實上爭執；或就屬於事實審法院採證認事
職權之行使，任意指摘，難認已符合首揭法定之第三審上訴要件
。其上訴違背法律上之程式，應予駁回。
據上論結，應依刑事訴訟法第三百九十五條前段，判決如主文。
中　　華　　民　　國　九十四　年　　四　　月　二十九　日
                      最高法院刑事第七庭
                          審判長法官  林　增　福
                                法官  邵　燕　玲
                                法官  陳　世　雄
                                法官  陳　朱　貴
                                法官  張　春　福
      本件正本證明與原本無異
                                      書  記  官
中　　華　　民　　國　九十四　年　　五　　月　　五　　日
                                                      Ｔ
